【裁判字號】    95,訴,2628
【裁判日期】    950921
【裁判案由】    清償借款
【裁判全文】
臺灣高雄地方法院民事判決              95年度訴字第2628號
原      告  國泰世華商業銀行股份有限公司
法定代理人  丙○○
訴訟代理人  甲○○
被      告  乙○○
當事人間請求清償借款事件，本院民國95年9 月14日言詞辯論終
結，判決如下：
  主  文
被告應給付原告新台幣參拾參萬捌仟柒佰伍拾參元，及其中新台
幣參拾壹萬柒仟貳佰壹拾參元，自民國九十五年八月九日起至清
償日止，按週年利率百分之十九點七計算之利息。
被告應給付原告新台幣貳拾肆萬壹仟捌佰零陸元，及其中新台幣
貳拾參萬貳仟捌佰貳拾壹元，自民國九十五年八月九日起至清償
日止，按週年利率百分之十四點八八計算之利息。另自九十五年
八月九日起至清償日止，按月給付原告新台幣貳佰捌拾捌元。
訴訟費用由被告負擔。
  事實及理由
一、原台灣第一信託投資股份有限公司於民國87年7 月20日變更
    為匯通商業銀行股份有限公司；匯通商業銀行股份有限公司
    於91年6 月3 日又變更為國泰商業銀行股份有限公司。又國
    泰商業銀行股份有限公司於92年6 月26日經財政部核准正式
    與世華聯合商業銀行股份有限公司合併，國泰商業銀行股份
    有限公司為消滅銀行，世華聯合商業銀行股份有限公司為存
    續銀行，世華聯合商業銀行股份有限公司並於92年10月27日
    經經濟部核准登記正式更名為國泰世華商業銀行股份有限公
    司，原國泰商業銀行股份有限公司暨原世華聯合商業銀行股
    份有限公司之權利義務關係由合併後存續並更名之國泰世華
    商業銀行股份有限公司依公司法第75條規定概括承受，有財
    政部92年4 月24日台財融（二）字第0920028794號函及股份
    有限公司變更登記表各1 紙在卷可稽，合先敘明。
二、被告經合法通知，未於言詞辯論期日到場，核無民事訴訟法
    第386 條各款所列事由，爰依原告之聲請，准依一造辯論而
    為判決。
三、原告主張：
  (一)被告於93年7 月20日與原告訂立信用卡使用契約，並領用卡
    號0000000000000000號之Ｍaster 信用卡使用，依約定被告
    即得持原告核發之上開信用卡於原告之特約商店簽帳消費或
    向原告預借現金，而由原告代其清償簽帳款予特約商店，惟
    原告代被告清償之各月消費款及被告向原告預借之現金，被
    告應依原告寄送之信用卡消費帳單所指定之繳款截止日前向
    原告清償原告所代墊之消費款及預借之現金；或使用循環信
    用繳付最低應繳金額，而循環信用利息之計算，係將每筆「
    得計入循環信用本金之帳款」，自各筆帳款入帳日，就該帳
    款之餘額以週年利率19.7% ，按日計算至該筆帳款結清之日
    止；並約定被告如連續2 期未繳付最低應繳金額或繳付款項
    未達原告所定最低應繳金額者，原告無須事先通知或催告，
    被告即喪失一切期限利益，其債務視為全部到期。
  (二)被告另於93年11月15日與原告約定由原告以代償卡，卡號為
    0000000000000000號，代償被告積欠訴外人聯邦商業銀行之
    信用卡欠款，就該代償部分之利息及費用，係以代償後，前
    18個月內按月計收代償餘額5.88% 計算之手續費，期間屆滿
    後，則按週年利率14.88%計收利息，另並約定被告應按月給
    付原告帳務管理費288 元。
  (三)被告又於94年10月24日與原告成立簡易通信貸款契約，向原
    告借款220,000 元，約定分50期清償，以本利平均攤還方式
    按月付息，利息則以週年利率14.8% 計算；清償繳款方式，
    依簡易通信貸款契約中明定，併入信用卡帳單中與信用卡消
    費帳款一同繳納；且特別約定，如被告未依約於繳款期限前
    繳款或未繳足月付金時，原告得將未繳金額之本金部分，或
    經原告主張視為到期之本金部分，按信用卡循環利率即週年
    利率19.7% 計算應收之遲延利息；並約定被告如延遲繳款經
    原告主張暫停被告信用卡權利時，被告即喪失一切期限及分
    期償還之利益，其債務視同全部到期。
  (四)詎被告自95年8 月8 日起即均未依約清償或攤還上開各筆信
    用卡消費款及借款之本息，依兩造簽訂之上開各筆契約之約
    定，被告即已喪失期限及分期償還之利益，信用卡消費款及
    借款均視為全部到期，總計被告尚積欠原告580,559 元（含
    信用卡帳款115,379 元、代償金額241,806 元及簡易通信貸
    款223,374 元）之本金，及如主文第1 項所示之利息及違約
    金未清償，爰依信用卡契約及消費借貸之法律關係請求被告
    給付積欠原告之上開金額等語。並聲明如主文第1 項所示。
四、原告主張之上開事實，業據其提出與所述相符之信用卡消費
    帳款債權明細報表、信用卡申請書暨約定條款、代償卡申請
    書、簡易通信貸款申請書、歷史帳單彙總查詢、信用卡對帳
    單、簡易貸款撥貸帳務系統等各1 份為證，被告經合法通知
    ，未到庭爭執，亦未提出書狀作何聲明或陳述，原告主張之
    上開事實，自堪信為真實。
五、按，持卡人依其與發卡機構所訂立之信用卡使用契約，取得
    使用信用卡向特約商店簽帳消費之資格，並對發卡機構承諾
    償付帳款，而發卡機構則負有代持卡人結帳，清償簽帳款項
    之義務，此種持卡人委託發卡機構付款之約定，具有委任契
    約之性質；倘持卡人使用預借現金功能，或選擇以循環信用
    方式繳款，就當期應償付之帳款僅繳付最低應繳金額，其餘
    應付款項由發卡機構先行墊付，持卡人則依約定給付循環利
    息者，又具有消費借貨契約之性質，故持卡人對於銀行所支
    出之必要費用，或所為借貸之金額，依委任契約或消費借貸
    契約等規定均有清償之責，有最高法院89年度台上字第1628
    號判決之意旨可資參照。次按，「稱消費借貸者，謂當事人
    一方移轉金錢或其他代替物之所有權於他方，而約定他方以
    種類品質、數量相同之物返還之契約。」；「借用人應於約
    定期限內，返還與借用物種類、品質、數量相同之物。」；
    「遲延之債務，以支付金錢為標的者，債權人得請求依法定
    利率計算之遲延利息，但約定利率較高者，仍從其約定利率
    。」；「當事人得約定債務人於債務不履行時，應支付違約
    金」，民法第474 條第1 項、第478 條前段、第233 條第1
    項、第250 條第1 項分別定有明文。被告向原告借款，並持
    用原告核發之上開信用卡消費及由原告代償被告積欠訴外人
    聯邦商業銀行之信用卡欠款，共積欠原告上述之金額、利息
    及違約金未清償之事實，足認屬實，業見前述。從而，原告
    依信用卡契約及消費借貸之法律關係，請求被告給付如主文
    第1 項所示之金額、利息及違約金，為有理由，應予准許。
六、據上論結：本件原告之訴為有理由，依民事訴訟法第78條，
    判決如主文。
中    華    民    國    95    年    9     月    21    日
                  民事鳳山分庭  法  官  高英賓
正本係照原本作成。
如對本判決上訴，須於判決送達後20日內向本院提出上訴狀。
中    華    民    國    95    年    9     月    21    日
                                書記官  李崑良


司法院資訊處製作；財團法人民間司法改革基金會備份。
